臺灣士林地方法院刑事判決
111年度訴字第18號
公  訴  人  臺灣士林地方檢察署檢察官
被      告  陳宗佑


上列被告因詐欺案件，經檢察官提起公訴（110年度偵字第8164
號），本院判決如下：
    主  文
陳宗佑無罪。
    理  由
一、公訴意旨略以：被告陳宗佑於民國110年1月1日，在臉書上
    看到應徵廣告，而與line暱稱「戴志豪」及真實姓名年籍均
    不詳之人及其他成員（3人以上）合組詐騙集團，共同意圖
    為自己不法所有，基於詐欺取財之犯意聯絡，由該集團成員
    ，於同年1月15日在臉書社團刊登應徵廣告之方式詐騙告訴
    人曹芳瑜，向其佯稱提供金融卡可獲取工作補助，使其陷於
    錯誤，而依指示將所申辦之國泰世華銀行帳號000-00000000
    0000號及台新銀行帳號000-00000000000000號等帳戶（下稱
    系爭帳戶）之提款卡寄送到臺北市○○區○○○路0段000號統一
    超商葫東門市（下稱統一超商葫東門市），供作集團成員詐
    騙被害人匯款之人頭帳戶。被告則依成員「戴志豪」之指示
    ，於同年1月18日凌晨6時31分許，至上開統一超商拿取裝有
    上開裝有提款卡之包裹。因認被告涉犯刑法第339條之4第1
    項第2款之三人以上共犯之加重詐欺取財罪嫌等語。
二、按犯罪事實應依證據認定之，無證據不得認定犯罪事實；不
    能證明被告犯罪者，應諭知無罪之判決，刑事訴訟法第154
    條第2項、第301條第1項分別定有明文。復按事實之認定，
    應憑證據，如未能發現相當證據，或證據不足以證明，自不
    能以推測或擬制之方法，為裁判基礎；且認定不利於被告之
    事實須依積極證據，苟積極證據不足為不利於被告事實之認
    定時，即應為有利於被告之認定；另認定犯罪事實所憑之證
    據，雖不以直接證據為限，間接證據亦包括在內，然而無論
    直接證據或間接證據，其為訴訟上之證明，須於通常一般之
    人均不致有所懷疑，而得確信其為真實之程度者，始得據為
    有罪之認定，倘其證明尚未達到此一程度，而有合理之懷疑
    存在，無從使事實審法院得為有罪之確信時，即應由法院諭
    知被告無罪之判決（最高法院40年台上字第86號、30年上字
    第816號、76年台上字第4986號分別著有判例可資參照）。
三、檢察官起訴被告涉犯上開罪嫌，無非係以被告陳宗佑於警詢
    及偵訊中之供述、扣案手機對話紀錄、證人即告訴人曹芳瑜
    於警詢中之證述、證人廖芋珊於警詢時之陳述、交易明細表
    、手機對話紀錄、臉書翻拍頁面、監視器翻拍照片等為其論
    據。
四、訊據被告固坦承依「戴志豪」指示於110年1月18日凌晨6時3
    1分許，至統一超商葫東門市領取裝有系爭帳戶提款卡之包
    裹後轉寄乙節，惟否認有何加重詐欺之犯行，辯稱：其於網
    路上看到「張家豪」刊登之打工廣告，「戴志豪」向其表示
    工作內容為代領客戶貸款文件再轉寄至分公司，其不知包裹
    內為提款卡，故其非詐欺集團正犯等語。經查：
  ㈠告訴人於110年1月16日在臺中市○○區○○路000號統一超商新榮門市，依指示將其所申辦系爭帳戶之提款卡寄送至統一超商葫東門市，嗣被告於110年1月18日凌晨6時31分許，至統一超商葫東門市領取裝有系爭帳戶提款卡之包裹後轉寄等情，為被告於警詢、偵查及本院審理中所自承【見臺灣士林地方檢察署110年度偵字第8164號卷（下稱8164卷）第8頁至第10頁、第103頁至第105頁，本院111年度訴字第18號卷（下稱本院卷）第59頁、第91頁】，並經告訴人【見8164卷第25頁至第27頁，臺灣臺中地方檢察署（下稱臺中地檢）110年度偵字第18066號卷（下稱18066號卷）第14頁至第15頁，臺中地檢110年度偵字第14601號卷（下稱14601號卷）第14頁至第16頁】、證人廖芋珊（見8164卷第32頁至第33頁）於警詢時證述明確，復有道路及超商監視錄影畫面翻拍照片、寄件交易資料、7-ELEVEN貨態查詢系統、寄件收據可稽（見8164號卷第37頁至第40頁、第54頁、第65頁至第67頁），先堪認定
  ㈡按刑法第339條第1項詐欺罪之成立，以意圖為自己或第三人
    不法所有，以詐術使人將本人或第三人之物交付為要件。所
    謂以詐術使人交付，必須被詐欺人因其詐術而陷於錯誤，若
    其所用方法，不能認為詐術，亦不致使人陷於錯誤，即不構
    成該罪（最高法院46年台上字第260號判例意旨參照）。又
    在金融機構開立帳戶、請領存摺及提款卡使用，係針對個人
    身分之社會信用而予以資金流通，具有強烈之屬人性格，而
    金融帳戶作為個人理財之工具，申請開設並無任何特殊之限
    制，一般民眾均得以存入最低開戶金額之方式申請使用，且
    同一人得在不同之金融機構申請數個存款帳戶使用，乃眾所
    週知之事實；依一般人之社會經驗，若遇他人捨以自己名義
    申請帳戶，反以不合理之理由，向不特定人蒐集金融帳戶使
    用，衡情應對該帳戶是否供合法使用一節有所懷疑，如仍依
    對方指示提供帳戶，顯有容認發生之本意，而有幫助取得本
    案帳戶之人，利用其提供之帳戶詐欺取財之不確定故意。
　㈢查告訴人於警詢中證稱：我於110年1月15日在臉書社團找家庭代工，我以LINE與對方連繫，對方稱工作內容為口紅加工包裝、按件計酬，300件報酬新臺幣（下同）18,000元，我先試做300件，對方要求我提供帳戶存摺、提款卡、密碼以購買材料，復稱1組帳號政府補助5,000元，我遂於上開時、地將系爭帳戶之提款卡寄給對方等語（見8164卷第25頁至第26頁，14601卷第13頁至第16頁，18066卷第13頁至第15頁），固堪認對方係以家庭代工購買材料、政府補助為由，要求告訴人寄出系爭帳戶提款卡。惟告訴人於案發時係成年之大學生，業據其於警詢中陳明在卷（見8164卷第25頁），可知其係智識正常、受高等教育之成年人。復觀告訴人與詐欺集團成員之對話紀錄擷圖，其於詐欺集團成員稱須交付提款卡及密碼後表示：「小琪不好意思，我昨晚想了一下還是覺得把卡片寄過去我有一點壓力，所以想說那筆錢就不拿了。如果一定要用我的帳本才能訂我的材料的話，那這份工作我可能就先不要了，很抱歉。」「就還是怕說卡片寄給你們會有被盜用那些問題，如果不用寄卡片給你們但我一樣拿的到材料的話我當然有很高興可以幫你們做。」，並傳送載有「說做手工都是騙人的!不要被騙了，會說需要你們寄提款卡、提款簿給他!想想看為什麼做一個手工需要你們寄這些呢？他們隨便找個公司證書來騙取你們的銀行帳戶再去騙人利用你們的帳戶收錢？我已詢問過警察，警察叫我們不要上當」之臉書貼文擷圖，有上開LINE對話紀錄可稽（見14601卷第45頁至第52頁），堪信告訴人因其他網友警示已對詐欺集團成員所述須提供提款卡購買材料及申領政府補助等節之真實性、對方是否為詐欺集團成員有所懷疑。然告訴人仍依對方指示將系爭帳戶提款卡寄予對方並提供提款卡密碼，則告訴人是否有容認發生之本意，而有幫助取得系爭帳戶之人利用其提供之系爭帳戶詐欺取財之不確定故意，即非無疑。
  ㈣綜上，告訴人雖稱其係因對方表示家庭代工須購買材料、申
    領政府補助，始將系爭帳戶提款卡提供予對方；然對方要求
    提供提款卡之理由非屬合理，且為告訴人所明知，則若告訴
    人為順利求職或圖對方允諾之補助利益，基於幫助詐欺取財
    之不確定故意，將系爭帳戶提款卡提供予對方，即難認其主
    觀上有何陷於錯誤之情事。因檢察官所舉各項證據方法，尚
    不足使本院確信「告訴人主觀上不具幫助詐欺取財之不確定
    故意，確係陷於錯誤始提供系爭帳戶提款卡」，此部分猶有
    合理之懷疑存在，自難認對方取得系爭帳戶提款卡之行為，
    與詐欺取財罪之要件相符，則縱被告依「戴志豪」之指示，
    領取告訴人寄出內有系爭帳戶提款卡之包裹，仍無從逕以詐
    欺罪責相繩。從而，本件不能證明被告犯罪，應為無罪之判
    決。
據上論斷，應依刑事訴訟法第301條第1項，判決如主文。
本案經檢察官郭千瑄提起公訴，檢察官周禹境、林在培到庭執行
職務。                  
中　　華　　民　　國　　111 　年　　6 　　月　　16　　日
            刑事第一庭  審判長法  官  陳明偉
　　                          法  官  邰婉玲
                       　　　 法  官  鍾  晴
以上正本證明與原本無異。
如不服本判決應於收受送達後20日內向本院提出上訴書狀，並應
敘述具體理由。其未敘述上訴理由者，應於上訴期間屆滿後20日
內向本院補提理由書（均須按他造當事人之人數附繕本）「切勿
逕送上級法院」。
因疫情而遲誤不變期間，得向法院聲請回復原狀。
                              書記官  李欣頻　　
中　　華　　民　　國　　111 　年　　6 　　月　　16　　日